【裁判字號】    90,易,2104
【裁判日期】    900731
【裁判案由】    詐欺等
【裁判全文】
臺灣板橋地方法院刑事判決                        九十年度易字第二一０四號
    公訴人  臺灣板橋地方法院檢察署檢察官
    被  告  甲○○
右列被告因詐欺等案件，經檢察官提起公訴（九十年度偵緝字第三五二號），本院判
決如左：
    主  文
甲○○連續行使偽造私文書，足以生損害於他人，處有期徒刑陸月，如易科罰金，以
參佰元折算壹日。
偽造之乙○○印章壹枚、附表所示遠傳公司十二支行動電話門號之行動電話服務申請
書（一式四聯）各聯上偽造之乙○○署押壹枚，及其中第0000000000號、000000000
號、0000000000號、0000000000號、0000000000號等五支門號之申請書（一式四聯）
各聯上偽造之乙○○印文壹枚、變造之乙○○身分證上甲○○照片壹張均沒收。
    事  實
一、甲○○於民國八十九年十二月初某日，在臺北縣中和市○○路一００號前路邊，
    拾獲乙○○遺失之身分證一枚（該身分證係乙○○於八十七年五、六月間某日，
    在臺北縣永和市美麗華戲院看電影時不慎遺失），遂意圖為自己不法之所，將之
    侵占入己。繼於同年十二月中旬某日，在永和市○○路與得和路附近之便利商店
    ，與真實姓名年籍不詳綽號「阿良」之成年友人共同基於犯意之聯絡，將該身分
    證及其本人照片一張交予「阿良」，由「阿良」將甲○○照片換貼至乙○○之身
    分證上，變造該身分證後交予甲○○。甲○○明知己無清償電話費用之意思，竟
    意圖為自己不法之所有，並基於概括之犯意，於不詳時地偽造乙○○印章一枚，
    自八十九年十二月六日起至同年十二月十五日，先後多次持上開變造之身分證及
    偽造之印章至中和市、永和市屬「遠傳電信股份有限公司」（以下簡稱遠傳公司
    ）經銷商之「旭隆通信有限公司」、「錡譽企業有限公司」、「威太通信有限公
    司」、「全家電話器材行」等處，冒乙○○名義填寫遠傳電信行動電話服務申請
    書，以複寫方式在申請書（一式四聯）每聯上填載乙○○年籍資料並偽造乙○○
    署押一枚（另下述末五支門號申請書每聯上並同時以偽造之印章蓋為印文）後，
    持交各該經銷商，使不知情之各該經銷商陷於錯誤，據以向遠傳公司申請行動電
    話門號，計先後取得0000000000號、0000000000號、0000000000號、0000000000
    號、0000000000號、0000000000號、0000000000號、0000000000號、0000000000
    號、0000000000號、0000000000號、0000000000號等十二支行動電話門號ＳＩＭ
    卡共十二張，足生損害於乙○○、上開各通訊行經銷商、及遠傳公司申請及辦理
    行動電話門號之正確性。甲○○於取得上開行動電話門號ＳＩＭ卡後，復基於為
    自己不法利益之概括犯意，自八十九年十二月至九十年二月間，連續使用上開行
    動電話門號對外通訊聯絡，致使遠傳公司行動電話之通信系統陷於錯誤，予以接
    收而提供服務，獲得使用無線電話通信之財產上不法利益，其於該時段內之使用
    之門號及通訊費用詳如附表所示。嗣於九十年一月二十日凌晨一時三十分許，在
    臺北縣中和市○○街三九一號「宏仁賓館」五０一室為警查獲，並扣得上開變造
    之乙○○身分證一枚、及甲○○以乙○○之名填寫之遠傳電信行動電話服務申請
    書一紙（申請書編號0000000 號，僅客戶基本資料欄填寫乙○○姓名、出生年月
    日、身分證字號，其餘空白）附卷可稽。
二、案經臺北縣警察局中和分局移送臺灣板橋地方法院檢察署檢察官偵查起訴。
    理  由
一、前揭事實，業據被告甲○○於警訊時及偵審中坦承不諱（見臺灣板橋地方法院檢
    察署九十年度偵字第二五三一號卷第六頁至第八頁、第二十二頁背面至第二十三
    頁、同署九十年度偵緝字第三五二號卷第五頁、第四十二頁、本院九十年七月十
    日訊問筆錄），並經被害人乙○○於警訊時指證明確（見上開第二五三一號偵查
    卷第九頁至第十頁），復有經變造之乙○○身分證一枚、及被告以乙○○之名填
    寫之遠傳電信行動電話服務申請書一紙（申請書編號0000000號，僅在客戶基本
    資料欄填寫乙○○姓名、出生年月日、身分證字號，其餘空白）附卷可稽。被告
    先後向遠傳公司經銷商「旭隆通信有限公司」、「錡譽企業有限公司」、「威太
    通信有限公司」、「全家電話器材行」等，冒乙○○名義填寫遠傳電信行動電話
    服務申請書，以複寫方式在申請書（一式四聯）每聯上填載乙○○年籍資料並偽
    造乙○○署押一枚（另下述末五支門號申請書每聯上並同時以偽造之乙○○印章
    蓋為印文）後，持交各該通訊行據以向遠傳公司申請行動電話門號，計先後取得
    0000000000號、0000000000號、0000000000號、0000000000號、0000000000號、
    0000000000號、0000000000號、0000000000號、0000000000號、0000000000號、
    0000000000號、0000000000號等十二支行動電話門號ＳＩＭ卡共十二張，並自八
    十九年十二月至九十年二月間，連續使用上開行動電話門號對外通訊聯絡，獲得
    如附表所示之通訊利益，並有遠傳公司九十年四月十三日遠傳九十（客發）字第
    五０一八一號函及所附行動電話服務申請書影本共十二紙、欠費紀錄一紙等在卷
    足憑。本件事證明確，被告犯行堪予認定。
二、查被告拾獲乙○○遺失之身分證後侵占入己，核其所為係犯刑法第三百三十七條
    之侵占遺失物罪。其將該身分證連同自己照片交予真實姓名年籍不詳綽號「阿良
    」之成年友人換貼變造，核其所為係犯刑法第二百十二條之變造特種文書罪。其
    與「阿良」間有犯意之聯絡與行為之分擔，為共同正犯。再其持該變造身分證及
    偽造之乙○○印章，先後向前開各遠傳公司經銷商申辦行動電話門號ＳＩＭ卡，
    以複寫方式在行動電話服務申請書（一式四聯）每聯上填載乙○○年籍資料並偽
    造乙○○署押一枚（其中五支門號之申請書每聯上並同時以偽造之乙○○印章蓋
    為印文）後，持交各該通訊行經銷商據以向遠傳公司申請行動電話門號，計先後
    詐得十二支行動電話門號ＳＩＭ卡，核被告所為係犯刑法第二百十六條、第二百
    十條、第二百十二條之行使偽造私文書罪、行使變造特種文書罪、及同法第三百
    三十九條第一項之詐欺取財罪。其偽造署押及偽造印章蓋為印文，係偽造私文書
    之部分行為，為偽造私文書罪吸收，而其偽造私文書後持以行使，其偽造之低度
    行為，復為行使之高度行為吸收，應論以行使偽造私文書罪。其行使偽造私文書
    之行為，同時侵害乙○○、上開各通訊行經銷商、及遠傳公司之法益，為想像競
    合犯，應從一重之行使偽造私文書罪處斷。而其變造前開乙○○身分證後持以行
    使，其先前之變造行為亦被行使之高度行為吸收，應論以行使變造特種文書罪。
    又被告詐得上開行動電話門號ＳＩＭ卡後，使用詐得之門號對外通訊聯絡，獲得
    使用無線電話通信之財產上不法利益，核其所為，另該當刑法第三百三十九條第
    二項之詐欺得利罪。其先後多次行使變造特種文書、行使偽造私文書、詐欺取財
    、詐欺得利之行為，均時間緊接，犯罪構成要件各自相同，顯均各基於概括犯意
    為之，上開四罪均應依連續犯論以一罪，並均依法加重其行。再其所犯侵占遺失
    物、連續行使變造特種文書、連續行使偽造私文書、連續詐欺取財、及連續詐欺
    得利五罪間，有方法結果之牽連犯關係，應從較重之連續行使偽造私文書罪處斷
    。公訴意旨認被告所犯侵占遺失物、變造特種文書二罪與連續行使偽造私文書、
    連續詐欺取財、連續詐欺得利三罪間犯意各別，應分論併罰云云。然查被告係侵
    占乙○○身分證後加以變造，又持變造之身分證冒名去申請行動電話門號ＳＩＭ
    卡，再持以撥打電話獲取不法利益，其所犯上開五罪間均有方法結果之牽連關係
    ，公訴意旨尚有誤會，附此敘明。爰審酌被告犯罪之動機、目的、手段、知識程
    度、及犯罪後尚能坦承犯行等一切情狀，量處如主文所示之刑，並諭知易科罰金
    之折算標準，以示懲儆。
三、偽造之乙○○印章一枚、附表所示遠傳公司十二支行動電話門號之行動電話服務
    申請書（一式四聯）各聯上偽造之乙○○署押一枚，及其中第0000000000號、00
    00000000號、0000000000號、0000000000號、0000000000號等五支門號之申請書
    （一式四聯）各聯上偽造之乙○○印文一枚，均依刑法第二百十九條之規定，不
    問屬於犯人與否，宣告沒收。又扣案經變造之乙○○身分證上被告照片一張，係
    被告所有供犯罪所用之物，依刑法第三十八條第一項第二款規定宣告沒收。另扣
    案之被告以乙○○之名填寫之遠傳電信行動電話服務申請書一紙（申請書編號00
    00000 號，僅客戶基本資料欄填寫乙○○姓名、出生年月日、身分證字號，其餘
    空白），業經被告供稱係寫壞作廢之申請書，其上既尚未偽造乙○○之署押或印
    文，爰不併宣告沒收，附此敘明。
據上論斷，應依刑事訴訟法第二百九十九條第一項前段，刑法第五十六條、第二百十
六條、第二百十條、第二百十二條、第二百十九條、第三百三十七條、第三百三十九
條第一項、第二項、第五十五條、第四十一條第一項、第三十八條第一項第二款，罰
金罰鍰提高標準條例第一條前段、第二條，判決如主文。
本案經檢察官彭聖斐到庭執行職務
中    華      民      國        九  十    年    七    月    三  十  一  日
                                          臺灣板橋地方法院刑事第四庭
                                              法    官    談      虎
右正本證明與原本無異
如不服本判決應於送達後十日內向本院提出上訴狀
                                              書 記 官    陳  君  偉
中    華      民      國        九  十    年    七    月    三  十  一  日
附錄本案論罪科刑法條全文
刑法第二百十條
  偽造、變造私文書，足以生損害於公眾或他人者，處五年以下有期徒刑。
刑法第二百十六條
  行使第二百十條至第二百十五條之文書者，依偽造、變造文書或登載不實事項或使
  登載不實事項之規定處斷。
刑法第二百十七條
  偽造印章、印文或署押，足以生損害於公眾或他人者，處三年以下有期徒刑。
  盜用印章、印文或署押，足以生損害於公眾或他人者，亦同。
刑法第二百十九條
  偽造之印章、印文或署押，不問屬於犯人與否，沒收之。
刑法第三百三十七條
  意圖為自己或第三人不法之所有，而侵占遺失物、漂流物或其他離本人所持有之物
  者，處五百元以下罰金。
刑法第三百三十九條
  意圖為自己或第三人不法之所有，以詐術使人將本人或第三人之物交付者，處五年
  以下有期徒刑、拘役或科或併科一千元以下罰金。
  以前項方法得財產上不法之利益或使第三人得之者，亦同。
  前二項之未遂犯罰之。


司法院資訊處製作；財團法人民間司法改革基金會備份。
